【裁判字號】    90,自緝,33
【裁判日期】    900629
【裁判案由】    侵占
【裁判全文】
臺灣臺北地方法院刑事判決                            九十年度自緝字第三三號
    自  訴  人  甲○○
    被      告  乙○○
右列被告因侵占案件，經自訴人提起自訴，本院判決如左：
    主      文
乙○○無罪。
    理     由
一、自訴意旨略以：被告乙○○於民國八十九年六月二十五日，在臺北市○○路○段
    六九號與自訴人甲○○簽訂租車契約書及駕駛員承租計程車具結書，約定每日租
    金新臺幣（下同）五百元，一週結算一次，承租自訴人所有福特六和廠牌ＬＡＳ
    ＥＲ－５Ａ型式、於八十五年十一月二十九日與建南計程汽車股份有限公司簽訂
    臺北市計程車客運業駕駛人自備車輛參與經營契約書之登記車牌號碼ＤＺ－八八
    七營業小客車一部使用。詎被告自八十九年九月六日起即未繳付租金，直至同年
    十月二十五日上午自訴人在臺北市○○路加油站巧遇被告時為止，總共積欠車租
    二萬三千五百元（自八十九年九月六日起算至同年十月二十四日，期間並扣除公
    休二日，計為四十七日）及罰款二千四百元，經催討車租，被告即表示母親生病
    ，無錢可以繳付，自訴人因見被告罹有痛風疾病，於其母親生病期間，亦有打電
    話到營業處所，乃要求其先返還車輛，然所餘租金及罰款，其竟未再出面繳納，
    因認被告涉犯刑法第三百三十五條第一項之侵占罪嫌等語。
二、自訴人認被告涉犯侵占罪嫌，係以被告坦承租用車輛而欠繳租金等情、並有其簽
    訂之租車契約書與駕駛員承租計程車具結書及自訴人寄交之存證信函等影本各一
    件資為論據。
三、按犯罪事實應依證據認定之，無證據不得推定其犯罪事實，又不能證明被告犯罪
    者，應諭知無罪之判決，刑事訴訟法第一百五十四條、第三百零一條第一項分別
    定有明文。次按侵占罪之成立，以擅自處分自己持有他人所有物，或變易持有之
    意思為所有之意，而逕為所有人之行為，為其構成要件，雖行為之外形各有不同
    ，要必具有不法所有之意思，方能與本罪之構成要件相符。是侵占罪之主觀要件
    ，須持有人變更其原來之持有意思而為不法所有之意思，如僅將持有物延不交還
    ，不能遽論以該罪，最高法院十九年上字第一０五二號、二十三年上字第一九一
    五號判例意旨參照。訊據被告固坦承有於上開時、地與自訴人簽訂租車契約書及
    駕駛員承租計程車具結書，約定每日租金五百元，一週結算一次，承租自訴人所
    有福特六和廠牌ＬＡＳＥＲ－５Ａ型式、於八十五年十一月二十九日與建南計程
    汽車股份有限公司簽訂臺北市計程車客運業駕駛人自備車輛參與經營契約書之登
    記車牌號碼ＤＺ－八八七營業小客車一部使用，而自八十九年九月六日起即未繳
    付租金，直至同年十月二十五日上午自訴人在臺北市○○路加油站巧遇其為止，
    共積欠車租二萬三千五百元及罰款二千四百元之事實，惟堅決否認有何自訴人所
    指之侵占罪嫌，辯稱：我因母親生病住院，自己亦罹患痛風，故無錢繳付車租，
    但我有打電話給自訴人解釋等語。經查，被告所承租使用之車牌號碼ＤＺ－八八
    七營業小客車一部，係自訴人所有於八十五年十一月二十九日與建南計程汽車股
    份有限公司簽訂臺北市計程車客運業駕駛人自備車輛參與經營契約書之車輛，此
    有汽車新領牌照登記書及臺北市計程車客運業駕駛人自備車輛參與經營契約書等
    影本各一件在卷可按，故自訴人得以犯罪之直接被害人提起本件自訴，先予敘明
    。次查，被告辯稱因自己及母親生病，致無力繳付車租，曾打電話與自訴人解釋
    一事，核與自訴人指陳之情節相符，而其因此欠繳租金又繼續使用車輛之事實，
    尚難遽以認定其主觀上有變易持有之意思為所有之意思。本件應為民事糾葛，被
    告與自訴人現已達成和解等情，業經自訴人陳明在卷可按，並有和解書影本一紙
    附卷可稽，是被告所為，無從以侵占罪相繩。此外，復查無其他積極證據足資證
    明被告涉有自訴意旨所指之侵占犯行，揆諸上開說明，不能證明被告犯罪，爰為
    其無罪判決之諭知。
據上論斷，應依刑事訴訟法第三百四十三條、第三百零一條第一項判決如主文。
中      華      民      國    九十    年      六      月    二十九      日
                                  臺灣臺北地方法院刑事第五庭
                                      法  官  朱夢蘋
右正本證明與原本無異。
如不服本判決應於送達後十日內向本院提出上訴狀。
                                      書記官  周小玲
中      華      民      國    九十    年      七      月       五       日


司法院資訊處製作；財團法人民間司法改革基金會備份。
